最高法院刑事判決　　　　　　九十四年度台上字第一八一二號
　　上　訴　人　甲○○
　　　　　　　　　　　　號5樓.
上列上訴人因偽造有價證券案件，不服台灣高等法院中華民國九
十一年五月八日第二審判決（九十年度上訴字第二九七五號，起
訴案號：台灣台北地方法院檢察署八十八年度偵字第一八０六０
號），提起上訴，本院判決如下：
    主　文
上訴駁回。
　　理　由
按刑事訴訟法第三百七十七條規定，上訴於第三審法院，非以判
決違背法令為理由，不得為之。是提起第三審上訴，應以原判決
違背法令為理由，係屬法定要件。如果上訴理由書狀並未依據卷
內訴訟資料，具體指摘原判決不適用何種法則或如何適用不當，
或所指摘原判決違法情事，顯與法律規定得為第三審上訴理由之
違法情形，不相適合時，均應認其上訴為違背法律上之程式，予
以駁回。本件原判決認定上訴人甲○○與方登聖（業經判決無罪
確定）於民國八十二年八月間，在台北市○○○路合夥經營「香
港新東洋貿易公司」。八十三年間，「香港新東洋貿易公司」停
止營業，方登聖轉往大陸地區發展，乃將該公司資料，及其前向
朱三民所借用原為空白之支票二十五張（戶名：朱三民，付款人
：台灣省合作金庫新竹支庫，票號：九六一五五一至九六一五七
五號），暨該支票帳戶之印鑑章一枚，委由會計方敏君保管。並
於同年九月間，囑上訴人將該等物品轉交鄧友南。詎上訴人將前
開空白支票予以侵占後，意圖供行使之用，並基於概括之犯意。
先於如原判決附表編號一、編號二之支票發票人欄，盜蓋朱三民
之印鑑備用後，向鄧友南誆稱支票遭竊，而其餘物品及印鑑章交
予鄧友南。嗣上訴人先於八十三年間某日，於前開附表編號一所
示支票，填載日期八十三年十二月十七日及面額新台幣（下同）
七萬元後，持向不知情之仲志慧調現。仲志慧於該支票屆期，向
玉山商業銀行新竹分行提示，因存款不足致遭退票。上訴人復於
八十四年四月間，與李雲龍、廖添榮基於共同犯罪之意思聯絡。
由上訴人將已盜蓋朱三民印章之前揭附表編號二所示支票，交與
李雲龍轉交廖添榮，再推由廖添榮於支票上填載日期八十四年五
月五日，及面額一百十萬六千元後，存入台北縣中和地區農會，
作為林威仁償還土地抵押貸款之用。嗣上開支票屆期經提示未獲
付款，朱三民發現支票帳戶遭拒絕往來，乃對方登聖提出告訴。
於方登聖經判決無罪確定後，而獲悉上情等情。因而撤銷第一審
判決，改判仍論處上訴人共同連續意圖供行使之用，而偽造有價
證券罪刑。已敘明上開事實，業據上訴人於方登聖被訴偽造有價
證券案中陳述綦詳。其於本件審理中，亦坦承於前開時間，受託
保管「香港新東洋貿易公司」之資料，及朱三民之支票，暨該支
票帳戶之印鑑章等情。復據證人方登聖供證：伊於前揭時間，將
「香港新東洋貿易公司」之資料，及伊向朱三民借用之空白支票
，暨該支票帳戶之印鑑章等，委託上訴人轉交鄧友南，嗣上訴人
並未交還上開支票，僅將印鑑章及其餘物品交還鄧友南；及鄧友
南證述：上訴人將朱三民之印鑑章交付伊，而未交付系爭支票各
等情。又前述附表編號一所示之支票，係由上訴人持向仲志慧調
借現款，嗣經仲智慧提示，因存款不足遭致退票；另上揭附表編
號二之支票，係上訴人蓋用印文於發票人欄後，交予李雲龍轉交
廖添榮，再由廖添榮填載發票日及面額後，存入台北縣中和地區
農會，作為林威仁償還該農會之土地抵押貸款，嗣亦因存款不足
，而遭退票各等情，分據證人仲志慧、李雲龍、廖添榮證述甚詳
。且有台灣省合作金庫新竹支庫函所附提示兌領明細、前揭附表
編號一、編號二支票之存款不足退票單、玉山商業銀行新竹分行
函、台北縣中和地區農會函等附卷可稽。因認事證明確，為其所
憑之證據及認定之理由。復論述朱三民之印鑑章於上訴人保管後
，已交還鄧友南，業據證人鄧友南證述明確。且前開二紙支票並
非印鑑不符而遭退票，足見證人張莉君所證伊看過李雲龍持有朱
三民之系爭整本空白支票，及使用朱三民之印章等情，係屬迴護
上訴人之詞，委無足採。又上述附表編號二所示支票係上訴人與
前開共犯一起為之，縱共犯曾出言威嚇上訴人不得將渠參與部分
供出，惟此尚不影響上訴人所為自己涉案部分之陳述。並以上訴
人否認有偽造有價證券犯行，所辯：伊受託保管前開物品後，綽
號「阿榮」之男子將汽車借伊使用，嗣伊邀約「阿榮」喝酒，飲
畢後取車時發現車窗被打破，支票遭竊。至前揭附表編號一支票
係「阿榮」之男子交付予伊，由伊向仲志慧調現。另上揭附表編
號二之支票，伊並未交付李雲龍或廖添榮，並不知李雲龍如何取
得該支票等情，為卸責之詞，不足採信，亦於理由內詳予指駁及
說明。核其所為論斷，與卷內資料相符，從形式上觀察，並無認
定事實不依證據或有何採證違背經驗法則、論理法則等違法情形
存在。上訴人就偽造有價證券部分之上訴意旨略以：李雲龍持有
朱三民之系爭整本空白支票，及朱三民之印章，而簽發前開支票
。系爭支票並非其所偽造，其於方登聖被訴偽造有價證券案審理
中，在法庭外遭脅迫，始供稱該支票為其所偽造。乃原審就仲志
慧、李雲龍、廖添榮、張莉君之供述等未詳查究明，而認其有前
開犯行，要有未合等情。惟由上所述，原判決已說明其就案內所
有證據，本於調查所得心證，分別定其取捨，而憑以認定上訴人
有前揭偽造有價證券犯行之依據及理由。至供述證據前後縱有差
異，事實審法院斟酌其他證據，本於經驗法則與論理法則，取其
認為真實之一部，作為論罪之證據，自屬合法。上訴人就偽造有
價證券部分之上訴意旨，乃徒就原判決明確論斷之事項，或原審
採證認事之職權行使，及不影響判決本旨之枝節問題，任意指摘
，自與法律規定得為第三審上訴理由之違法情形，不相適合。其
該部分上訴違背法律上之程式，應予駁回。至上訴人牽連所犯之
侵占罪部分，原審係依刑法第三百三十五條第一項論處，核屬刑
事訴訟法第三百七十六條第三款之案件。茲牽連之偽造有價證券
罪部分上訴既不合法，自無從就該牽連之輕罪併為實體上審理，
依刑事訴訟法第三百七十六條規定，此部分既經第二審判決，自
不得上訴於第三審法院。上訴人復對此部分提起上訴，顯非適法
，應併予駁回。
據上論結，應依刑事訴訟法第三百九十五條前段，判決如主文。
中　　華　　民　　國　九十四　年　　四　　月　 十四 　日
                      最高法院刑事第五庭
                          審判長法官  吳　雄　銘
                                法官  池　啟　明
                                法官  郭　毓　洲
                                法官  吳　三　龍
                                法官  陳　世　雄
      本件正本證明與原本無異
                                      書  記  官
中　　華　　民　　國　九十四　年　　四　　月　 十八 　日
                                                      Ｃ
